【裁判字號】    97,訴,54
【裁判日期】    980630
【裁判案由】    返還價金等
【裁判全文】
臺灣雲林地方法院民事判決                97年度訴字第54號
原      告  嶺先興業有限公司
法定代理人  乙○
訴訟代理人  嚴庚辰律師
被      告  溢基機械有限公司
法定代理人  甲○○
訴訟代理人  許哲嘉律師
上列當事人間請求返還價金等事件，本院於民國98年06月18日言
詞辯論終結，判決如下：
    主      文
原告之訴及假執行之聲請均駁回。
訴訟費用由原告負擔。
    事實及理由
一、原告起訴主張：
(一)、原告於民國79年07月21日向被告購買生產有機質肥料機械設
    備乙套（下稱系爭機械設備），簽訂機械工程合約書（下稱
    系爭合約書），約定買賣價金為新臺幣（下同）15,193,000
    元，並於當天支付訂金1,230,000 元。依系爭合約書第6 條
    約定，被告應於90天內安裝完成系爭機械設備（依系爭合約
    書第11條約定，並包含試車）；復依該系爭合約書第8 條約
    定，被告對系爭機械設備之品質須負完全責任。惟查被告未
    能如期安裝、試車，一再拖延，嚴重影響原告之營運，原告
    為維商業情誼，儘量避免訴訟方式，故屢次催請被告出面處
    理，給予被告修補機會，甚依被告要求仍繼續付款予被告增
    購其它設備，然被告至今仍無法交付符合約定順利運轉生產
    之系爭機械設備。原告為維權益，乃以存證信函催告被告改
    善無效後表示解除契約，請求被告返還原告已支付之價金及
    賠償原告依系爭合約書第11條代辦修補工作之費用，與依系
    爭合約書第16條約定之違約金，詎料被告竟置之不理，使原
    告受莫大損失，原告不得已爰依法起訴事。
(二)、查系爭合約書所規定者全為機械之進廠安裝與試車，故兩造
    訂約之真意顯係重在系爭機械設備財產權之交付而非勞務之
    給付甚明，縱系爭合約書名為承攬契約書，系爭合約書仍應
    屬買賣契約，而非承攬契約，僅先敘明。
(三)、按「債務人非依債務本旨實行給付者，不生提出之效力」、
    「給付有確定期限者，債務人自期限屆滿時起，負遲延責任
    」，民法第235 條、第229 條分別定有明文。依系爭合約書
    被告本應於3 個月內安裝其所保證品質之系爭機械設備並試
    車完畢，惟被告遲至82年12月19日仍未依合約提出給付，原
    告遂依民法第254 條規定於83年03月30日以存證信函催告被
    告於期限內履行，然被告仍無法使系爭機械設備順利運作，
    原告乃依民法第258 條規定於83年06月30日以存證信函為解
    除契約之意思表示，並於86年05月07日、87年06月16日再次
    以存證信函通知被告。今原告既已為解除契約之意思表示，
    被告即應依民法第259 條、第260 條規定負回復原狀之義務
    ，亦即須返還原告已支付之相關價金及利息，原告並得請求
    被告賠償代辦修補工作之相關費用與違約金。
(四)、對被告抗辯所為之陳述：
１、原告已於81年間將買賣系爭機械設備款項全部付清，係因被
    告告知原告其週轉不靈，故原告才開立支票給被告以付清款
    項，並非如被告所稱至遲於81年01月間業將系爭機械設備安
    裝試車完畢，並交付予原告受領，絕無給付遲延情事等云云
    。
２、被告抗辯原告於82年間另有向被告購買其他機械設備，為另
    一筆買賣云云，實則，該筆買賣係79年的買賣，後來又陸續
    追加的部分，與79年的買賣是不能割裂，此追加是要補足之
    前買的設備。
(五)、綜上所述，原告爰依契約解除之法律關係，請求被告應返還
    原告已支付之相關價金及利息，原告並得請求被告賠償代辦
    修補工作之相關費用與違約金，爰先請求被告返還價金100
    萬元。並聲明：(1)被告應給付原告1,000,000 元，及自起訴
    狀繕本送達翌日起至清償日止，按年息5%計算之利息。(2)訴
    訟費用由被告負擔。(3)原告願供擔保請准宣告假執行。
二、被告則以：
(一)、兩造固有於79年07月21日簽立系爭合約書，依該合約書第4
    條有關付款辦法所載：「(一)第一期款訂金付工程總價百分之
    三十。(二)第二期款機械進廠付工程總價百分之四十。(三)第三
    期款在按裝試車完成後，竣工報告後尾款付清，乙方（即被
    告）立即提出保固證明書。」之內容，足知系爭機械設備於
    按裝試車完成及提出竣工報告後，原告即應付清尾款。換言
    之，原告如已付清尾款，即表示被告就系爭機械設備已按裝
    試車完成並提出竣工報告。經查，系爭機械設備之買賣價金
    ，原告至遲於81年01月間即已付清，此有被告81年01月份開
    立給原告統一發票影本足稽。質言之，被告至遲於81年01月
    間業將系爭機械設備安裝試車完畢，並交付予原告受領，絕
    無給付遲延情事，故原告於受領系爭機械設備2 年多之83年
    03月30日始主張給付遲延，確與事實不符。
(二)、次以，依據臺灣雲林地方法院檢察署86年度偵字第5407號及
    臺灣高等法院臺南分院檢察署87年度議字第76號處分書所載
    ，證人羅吉（即原告公司職員）、翁長榮（即被告公司職員
    ）均證稱系爭機械設備已可生產有機肥料，並安裝完成，益
    見被告確已依債之本旨而為給付且未遲延，如有糾葛，亦應
    屬瑕疵擔保之問題，原告以被告給付遲延為由主張解除契約
    顯屬無理。
(三)、另被告依系爭合約書於81年間即提出給付，原告卻於83年始
    提出系爭機械設備自交付後迄今無法使用問題，焉有可能購
    買後2 年餘才謂不可使用，此有違常理。況若未安裝完成或
    無法運轉生產，何以原告能持系爭機械設備向銀行申請動產
    擔保抵押借款（有臺灣雲林地方法院檢察署86年度偵字第54
    07號不起訴處分書第2 頁足參），益證原告所言不實。
(四)、再者，原告於82年間（確定日期已不復記憶）另有向被告購
    買其他機械設備，有被告於83年01月間開立給原告統一發票
    影本足稽。故原告後附之驗收單、出貨單等文件，並不當然
    與系爭機械設備有關，亦可能指的是82年間所購買之機械設
    備，故被告否認上開驗收單、出貨單等文件與本案有關。
(五)、末按有解除權人，因可歸責於自己之事由，致其所受領之給
    付物有毀損、滅失或其他情形不能返還者，解除權消滅。因
    加工或改造將所受領之給付物變其種類者，亦同民法第262
    條定有明文。經查，原告於發給被告之存證信函中已自承系
    爭機械設備已經僱請他人改裝過等語，且已年久失修佈滿灰
    塵，此外，鈞院於97年05月02日現場履勘時，被告法定代理
    人之弟業當場表明其與原物不同，足見系爭機械已因原告之
    加工或改造以致無法回復原狀，故原告所主張之解除權亦已
    消滅。
(六)、並聲明：(1)原告之訴駁回。(2)訴訟費用由原告負擔。(3)如受
    不利益判決，願供擔保請准宣告免為假執行。
三、兩造不爭執事項：
(一)、兩造有系爭買賣。
(二)、原告對被告所抗辯於81年時已將價金付清不爭執。
(三)、原告於82年、83年1月時還有向被告購買機械設備。
(四)、被告對於原告所提出之支票存根、存證信函、出貨單、驗收
    單之真正不爭執。
(五)、兩造對於79年07月24日之製造流程圖真正不爭執。
四、經查，原告於79年間向被告購買製造肥料之機械設備，兩造
    遂於79年07月21日訂立溢基機械工程合約書，約定被告應依
    其設計經原告確認之規範，詳如附件估價單製造按裝機械，
    總價款為15,193,000元，付款辦法為第一期款訂金付工程總
    價30% 、第二期款機械進廠付工程總價40% 、第三期款在按
    裝試車完成後，竣工報告後尾款付清，被告立即提出保固證
    明書，交貨日期為原告土木工程完成後，被告在90天內按裝
    完成等情，有卷附系爭合約書可稽，而依上開契約雙方約定
    交付之機械，即卷附79年07月24日之製造流程圖所示機械，
    亦為兩造所不爭執，被告於80年間即將系爭機械設備製造完
    成並安裝（見本院卷第154 頁），原告並於81年間已將系爭
    買賣契約之價金給付完畢，原告於82、83年時另向被告購買
    其他機械設備，有卷附支票存根、統一發票等在卷可憑，亦
    為兩造所不爭執，堪信被告已於80年間依約將系爭機械設備
    製造完成並安裝於原告工廠已交付機械完畢。原告主張被告
    未依契約約定在訂約後90日內交付系爭機械設備，且未依債
    之本旨給付系爭機械設備，系爭機械設備自交付後，均無法
    使用，未能製造符合雙方口頭約定含水量僅20% 之粒狀肥料
    ，故系爭機械設備均未經試車完成，經原告催告被告補正，
    被告並未於期限內補正，原告依不完全給付、給付遲延之法
    律關係解除系爭買賣契約，請求被告返還價金等情，為被告
    所否認，並以上揭情詞置辯，是本院所應審究者為(一)、被告
    給付系爭機械設備有無遲延，亦即是否已依系爭合約書提出
    完全之給付？(二)、原告於81年01月給付系爭買賣價金是否因
    為被告週轉困難為由要求原告先為給付？被證二給付價金之
    發票是否為系爭買賣機械所追加之設備？(三)、系爭機械設備
    是否從買了以後就無法使用？(四)、原告解除系爭契約是否有
    理由？
(一)、按出賣人之給付遲延責任與出賣物之瑕疵擔保責任，其規範
    目的、構成要件與法律效果均有不同，倘出賣人已於約定期
    限內依債務本旨提出給付者，縱出賣物有滅失或減少其通常
    或契約預定效用之瑕疵，除應負物之瑕疵擔保責任外，並不
    負給付遲延之責。又買賣之物，缺少出賣人所保證之品質者
    ，而其瑕疵係於契約成立後始發生，且應可歸責於出賣人之
    事由所致者，則出賣人除負物之瑕疵擔保責任外，固同時構
    成不完全給付之債務不履行責任。但物之瑕疵擔保責任與不
    完全給付之債務不履行責任，其法律性質、構成要件及規範
    功能各不相同。因物之瑕疵而解除契約，與因不完全給付而
    解除契約，兩者有別。前者無須有可歸責於出賣人之事由，
    買受人即得依民法第359 條規定解除契約，且受民法第356
    條除斥期間之限制，且倘依情形解除契約顯失公平者，則買
    受人僅得請求減少價金；後者（不完全給付）則須有可歸責
    於出賣人之事由始可解除契約，且買受人主張出賣人應負不
    完全給付之責任時，如其不完全給付可能補正者，惟於買受
    人定期催告補正而不補正時，始得依民法第254 條之規定解
    除契約，但無民法第356 條之適用，合先敘明。
(二)、本件被告依系爭合約書第5 條第1 項工程範圍約定「依據溢
    基機械有限公司設計經甲方（指原告）確認之規範，詳如附
    件估價單製造按裝。」之內容，被告所應交付之機械，指依
    79年07月24日之製作流程圖製造之機械，業據兩造於本院審
    理時陳明在卷（見本院卷第153 頁背面至第154 頁），而依
    系爭合約書第6 條工程期限第1 項約定「甲方（指原告）土
    木工程完成後，乙方（指被告）在90日內按裝完成」一節，
    可知被告交付系爭機械設備之時期，應是原告先行將系爭機
    械設備安裝之土木工程施作完畢後，被告始於90日內完成系
    爭機械設備之安裝，是原告主張被告未於契約訂立後90日內
    交付系爭機械設備並安裝完畢，有遲延給付之情事，尚非可
    採。
(三)、原告自承被告於80年間已交付系爭機械設備，但對被告於80
    年間交付系爭機械設備已逾系爭買賣契約約定應交付之日期
    ，而有給付遲延一節，原告並未舉證以實其說，且被告既已
    於80年間交付系爭機械設備，則無論被告交付之時期，是否
    依契約約定於原告土木工程完成後90日內安裝完畢，縱有遲
    延亦已於事後補正甚明。又由原告於本院審理時陳述，被告
    有提供設計圖，且根據他們所提供的設計圖製造（見本院卷
    第142 頁背面），被告都有按照79年07月24日之製造流程圖
    來安裝也試車（見本院卷第154 頁）等語，足見被告所交付
    之系爭機械設備，確係依系爭買賣契約約定製造、安裝並試
    車，原告嗣後亦已於81年間付清系爭買賣契約約定之價金一
    情，為兩造所不爭執，可見被告已依債務本旨提出給付，否
    則原告應不可能依契約約定付清買賣價金，何況原告並未舉
    證或說明被告所提出給付之系爭機械設備有何不符債務本旨
    之處，難認被告有給付遲延之情事。
(四)、原告又主張其之所以於81年間付清系爭買賣契約之價金，是
    因被告以週轉困難為由要求其先付清價金，並非因系爭機械
    設備毫無瑕疵之故。但原告對此部分之主張，並未提出任何
    證據以為證明，更何況原告亦為從事營利事業之公司，向他
    人買入原料、設備或賣出肥料產品予第三人事所常有，如對
    買賣貨物是否有瑕疵已有爭執，衡情當不致付清價金，遑論
    本件原告主張被告所交付之系爭機械設備完全不能使用，且
    原告法定代理人乙○於86年11月26日偵訊時供稱：「（本件
    生意何人介紹？）被告（指郭大乾）本人來向我接洽。」、
    「（之前認識被告？）我不認識。這是第一次與他作生意。
    」（見86年度偵字第5407號卷第32頁）等語，可知被告與原
    告先前並未有生意往來，並無任何互信基礎，而本件買賣價
    金高達1 千餘萬元，被告茍向原告表示週轉困難，原告理應
    憂慮被告收受全部價金後逃匿或信用不佳，不肯解決後續問
    題，負責使系爭機械設備運轉，在系爭機械設備有無瑕疵之
    爭議解決前，必定拒絕付清價金，始符常情，焉有聽聞被告
    週轉困難，猶願意在系爭機械設備完全無法使用之情形下，
    先行付清全部價金之理。再者，被告所提出被證二即被告於
    83年01月間所開立之發票雖僅記載機械設備，未明示係何機
    械設備，無法自該發票判斷是否與系爭機械設備相關聯，但
    被告於本院審理時已敘明，被告找不到最原始的圖（指79年
    07月24日之製造流程圖），我們看到的是83年後來追加的部
    分，又再修改過的圖，（卷附說明部分）是82年原告另外追
    加訂購之說明，因原告要再追加說明，才配合原告之需求增
    加設備，被告才配合原告之需求修改圖說（指卷附83年04月
    07日有機肥料流程圖）等語（見本院卷第153 頁背面、第15
    4 頁），及比較79年07月24日之製造流程圖與83年04月07日
    之有機肥料流程圖，所繪製之機械設備大致相符，僅部分機
    械於83年04月07日之有機肥料流程圖略有增加，顯然原告於
    82、83年間向被告另外訂購之機械設備，係為追加裝設於系
    爭機械設備上，而非與系爭機械設備完全不相干之機器，原
    告於79年間向被告購買系爭機械設備後，又於82、83年間陸
    續向被告購買其他機械設備，金額共計4,390,050 元，添加
    於系爭機械設備上一情，有卷附83年04月07日之有機肥料流
    程圖及說明資料、被告於83年01月開立之統一發票可佐，倘
    被告交付之系爭機械設備無法使用，存有嚴重瑕疵，則衡情
    原告不可能付清系爭買賣契約之尾款，否則原告將系爭機械
    設備退還原告，請求返還價金猶有未及，更不可能又向被告
    購買400 餘萬元之高額設備，甚且原告於81年元月間，向臺
    灣中小企業銀行股份有限公司借款，並以系爭機械設備設定
    動產擔保抵押權，茍系爭機械設備自購買後均無法運轉使用
    ，信臺灣中小企業銀行股份有限公司不可能同意貸款1500餘
    萬元予原告，是原告此項主張，亦非可採。
(五)、卷附溢基機械有限公司驗收單上，使用部門欄雖記載「工程
    未完成，完全無法使用」，但此驗收單係82年12月29日所製
    作，而原告在82、83年間，另外向被告購買機械設備，添加
    於系爭機械設備上已如前述，則該82年12月29日所製作之驗
    收單，原告在其上記載「工程未完成，完全無法使用」等語
    ，究竟係指系爭機械設備或其後加購之機械設備之安裝工程
    未完成，完全無法使用即有未明。再者，依卷附83年04月04
    日、83年04月27日出貨單（見本院卷第31頁）均記載生產之
    數量；另83年07月27日、83年07月28日試車後會簽文件（見
    本院卷第32、33頁），則記載「今日試車順暢、粉塵已有改
    善，明日可正式運轉試產量、因包裝機底下很多未包裝之原
    料導致無法運轉。」、「于民國83年07月28日，於嶺先肥料
    公司試車，產量每小時180 包，每包30Kg，總共5400Kg。」
    等語；而83年07月21日、83年07月30日、83年08月06日之會
    議紀錄（見本院卷第147 頁至第150 頁），均記載被告之實
    際負責人郭大乾出席原告召開之會議，討論試車後原告認為
    不滿意之處及要求修改方向。復查臺灣雲林地方法院檢察署
    86年度偵字第5407號卷所附82年04月23日出貨單記載「幫忙
    生產」、82年07月02日出貨單記載「幫忙生產1 人」、82年
    07月03日出貨單記載「試產1 人生產350 包」、83年02月03
    日出貨單記載「生產3 天半天做320 包」、83年02月04日出
    貨單記載「生產1 人生產166 包」、83年02月07日出貨單記
    載「生產工資1 人生產210 包」、83年03月18日之出貨單記
    載「今日生產2 時10分共210 包生產順利」（見86年度偵字
    第5407號卷第69頁至第71頁、第89頁），均記載被告派人至
    原告公司「幫忙生產」或記載當天生產之數量，且在上開出
    貨單上簽名之證人陳逢俊於偵查中證稱：「82年開始去（乙
    ○公司）上班，何時離職我不記得，乙○向被告承買機械設
    備我有在職，我曾因被告之師傅來我們公司我有與他們公司
    師傅翁長榮、林國和接洽，因機械不順他們去調整，試車時
    有與他們接洽過，剛才我檢視之出貨單影本，是試車機器運
    轉時寫的，出貨單上之『陳』應是我簽的。」；證人楊其玉
    於偵查中證稱：「出貨單上之『楊』、『其玉』是我簽的，
    我未曾寫包數，包數是何人寫得不記得，翁長榮、林國和他
    們來幫忙生產，我有接洽過。」；證人翁長榮於偵訊時亦證
    述：「出貨單之包數是何人寫的太久了（記不起來），我們
    曾到告訴人公司（指原告公司）機械試車，83年07月28日上
    有羅吉之抄單（指本院卷第33頁之試車後會簽文件）這張我
    是有印象確實是每小時生產180 包，我曾去幫告訴人公司生
    產包數，出貨單是我們將貨物載去他們簽名，在他們那試車
    順生產包數多少記明，他們公司之人在場確認簽名，我們將
    單子拿回來，有與陳俊逢、楊其玉接洽過，對於羅吉所述沒
    有意見，情形如他所述，上面我有簽名，原本羅吉拿去影印
    ，影本我帶回，當時是羅吉邀我一同簽名。」；證人羅吉於
    偵訊中結證略謂：「在乙○公司上班2 年多，任職副廠長，
    與翁長榮共同簽名單（指本院卷第32、33頁試車後會簽文件
    ）我姓名我自己簽名，另上面字不是我簽寫的是83、7 、28
    ，當時在上面簽名意思是上面所寫之產量每小時180 包每包
    30公斤總共5400公斤屬實，日子久了，上面字何人寫的我忘
    記了，是我邀翁長榮一起簽名，他們說機器每小時生產多少
    ，他們與我們老闆說什麼我不知道，但確實有作出產品來。
    」等語，再再顯示系爭機械設備早在原告提出之82年12月19
    日驗收單前，即有運轉生產之情事，並非完全無法運轉，82
    年12月19日後，被告亦持續派人至原告公司試車生產，原告
    以82年12月19日驗收單上，原告單方填寫「工程未完成，完
    全無法使用，無法驗收」之記載，主張系爭機械設備買了之
    後均無法使用，要難採信。
(六)、此外，原告主張被告所交付之系爭機械設備，無法符合約定
    順利運轉生產，因契約條文雖未明文約定系爭機械設備要達
    到如何功用，但雙方當時有口頭約定要達到每小時需生產8
    公噸乾燥有機肥料，最基本每小時需生產5 公噸乾燥後成品
    ，被告所交付的機械，螺旋機無法將溼的原料攪拌，乾燥機
    也無法將該原料乾燥。然本件原告與被告就系爭機械設備究
    應達成如何之效用，雙方一直存有爭議，原告亦以被告交付
    之系爭機械設備無法達成其所期待之功用而認被告未依債務
    本旨提出給付，有不完全給付之情形存在，而主張解除系爭
    買賣契約，惟觀諸系爭合約書並未明文記載，被告所交付之
    機械應達到何種功用，而原告主張雙方以口頭約定每小時應
    生產8 公噸之乾燥成品，為被告所否認，何況買賣標的物係
    系爭製造肥料之機械設備本身，其製成之成品須達成某種品
    質之貨品，尚須慮及原料、技術等問題，非單純買賣標的物
    之機器本身問題，此應為兩造所明知，被告於本院審理時亦
    陳稱，當時有有談到要用何原料，原料水份15% 至18% ，豆
    粉10% 、菜籽20% 、稗麻20% 、米糠30% 、土豆殼40% ，如
    果投入並非上開配方之原料，效果就不能達到原先約定製造
    有機肥料的效果，而原告亦提出被告於83年間傳真文件（見
    本院卷第146 頁），記載製粒原料為主原料50% 、米糠20 %
    、麻粕20% 、其他（化學原料及油3%）10% ，益見投入之原
    料及其比例將影響製出成品及其品質，如兩造買賣系爭機械
    設備須能製成某種特定品質之產品，當無不於系爭合約書中
    加以明載之理，但原告既向被告購買系爭機械設備以製作有
    機肥料，縱使雙方對於製成品之品質無特別約定，自仍應依
    通常該買賣標的物使用之狀況、買賣契約書約定之內容及訂
    約、試車經過等情探究系爭機械設備所製作成品應具備之品
    質。依系爭合約書、訂約經過及試車之相關文件（即卷附出
    貨單、會議紀錄、試車會簽文件、被告傳真原告之製粒原料
    文件等），被告交付之系爭機械設備，應具備製造粒狀有機
    肥料之功能，至於系爭機械設備所應製作之數量多寡，原告
    雖提出83年07月21日會議紀錄證明雙方於79年訂約時口頭約
    定系爭機械設備應具備每小時生產8 噸乾燥有機肥料之功能
    ，但揆諸該次會議紀錄所記載者，係原告法定代理人發言表
    示「當初與溢基協定每時生產8T（乾燥後成品）」，而此為
    原告法定代理人單方之意思表示，該會議紀錄並未有被告實
    際負責人郭大乾之允諾，且於當日結論記載，最基本5 噸（
    乾燥機）製粒機調整滿載等語，難以遽認兩造於訂立系爭買
    賣契約時，曾有此口頭約定，至多可認定雙方於83年07月21
    日曾達成協議，約定系爭機械設備於其時至少每小時應可生
    產5 噸乾燥有機肥料，是系爭機械設備最終雙方約定應可達
    到每小時生產5 公噸粒狀肥料之功效，而依證人翁長榮與羅
    吉於83年07月28日試車會簽文件記載，於當日試車後產量每
    小時180 包，每包30公斤，總共5400公斤，證人翁長榮與羅
    吉在偵訊中亦證述系爭機械設備當日確實生產該會簽文件記
    載之結果，而此結果已逾雙方於83年07月21日約定每小時應
    生產5 噸乾燥有機肥料之功能，甚且達到原告法定代理人所
    期望之目標，是系爭機械設備於83年07月28日試車時，已可
    達成雙方約定之效能無訛。至於原告雖提出83年07月30日、
    83年08月06日之會議記錄，證明系爭機械設備無法運轉，惟
    83年07月30日之會議記錄上並未具體說明原告爭執系爭機械
    設備究竟有何瑕疵，且未舉證證明該瑕疵純係系爭機械設備
    因素所致，而與原料、技術無關，且係可歸責於被告之事由
    所致，而83年08月06日之會議記錄，更僅只提及修改系爭機
    械設備之情形，是系爭機械設備究竟有何不能使用之情形，
    難以自該會議記錄窺知，酌以證人羅吉於偵查中證述：「（
    溢基公司師傅未去你們有無生產出來？）有部分是粉狀有部
    分是粒狀產品，但粒狀部分很難作出來。粉狀部分生產量少
    。粒狀部分須他們師傅才有辦法作，粉狀部分我們曾自行作
    過但產量不多。」等語，可見操作系爭機械設備之技術因素
    ，對於產出之肥料品質有相當大影響，故原告於83年07月30
    日、83年08月06日以後仍主張無法生產出其滿意之成品，持
    續要求被告修改系爭機械設備，是否單純系爭機械設備之因
    素，即有可疑。況且，依訴外人丙○○於83年09月10日傳真
    予被告之文件（見86年度偵字第5407號卷第48、67頁），其
    上記載要求被告施作者為「.. 二 為配合增設配料系統及簡
    化生產流程，B-10斗昇機擬請貴方協助恢復原有高度，做為
    原料入配料桶之用。三廠內流程尚有多處未完成之工作，請
    惠予完成各氣動開關之空氣管、電磁閥及限動開關各料
    桶之高低料位乾燥機加一只溫度顯示器（已與翁先生討論
    過）A-10原料桶換皮帶輪（現有速度稍慢）... 。」等語
    ，僅只要求系爭機械各部分之高低調整，或要求更換零件，
    均未提及系爭機械設備有何未能符合契約約定功能之瑕疵，
    要求被告予以修繕，可徵至83年09月10日止，系爭機械設備
    之重要部分均已就原告爭執之處按原告要求修改完成，故原
    告迄今均未能舉證證明，除原料、技術之因素外，有可歸責
    於被告之事由，致系爭機械設備未能製作出兩造約定之有機
    肥料，而有不完全給付之情形。此外，原告主張其因被告未
    能給付符合債務本旨之機械設備，原告於83年03月30日以存
    證信函催告被告於期限內履行，被告仍無法使系爭機械設備
    順利生產，原告乃依民法第258 條規定於83年06月30日以存
    證信函為解除契約之意思表示云云，然被告迄83年09月10日
    止，均仍一再按原告要求修改系爭機械設備，原告亦接受被
    告修改，甚而催促被告配合原告要求修改，是縱認被告所交
    付之系爭機械設備有瑕疵，被告仍依原告要求補正，原告亦
    接受被告之補正，原告主張被告未依債務本旨給付，且未於
    限期內補正，有給付遲延之情事，得依法解除契約，要屬無
    據，原告並未合法解除系爭買賣契約甚明。
五、綜上所述，本件原告依解除契約回復請求權請求被告返還價
    金，顯然無據，非有理由，應予駁回。又原告陳明願供擔保
    ，聲請宣告假執行，因其本案既受敗訴判決，其假執行之聲
    請亦失所附麗，應一併予以駁回。
六、原告於本院審理時，請求傳訊訴外人丙○○及被告實際負責
    人郭大乾，就系爭機械是否可以使用等情到庭證述，但原告
    自承訴外人丙○○係83年始處理系爭機械設備之相關事宜，
    則訴外人丙○○顯然未參與本件訂約過程，不能知悉系爭買
    賣契約所約定被告應交付之系爭機械設備及其所應具備品質
    為何等有關本件爭執之事項，且其餘卷內相關證據均已明確
    ，尚無傳訊訴外人丙○○及郭大乾之必要，原告此項證據調
    查之聲請，應予駁回。另兩造其餘攻擊防禦方法及所舉證據
    ，經審酌後，均與判決結果不生影響，爰不一一論述，併此
    敘明。
七、訴訟費用負擔之依據：民事訴訟法第78條。
中    華    民    國    98    年    6     月    30    日
                  民事第二庭    法  官  李秋瑩
以上正本係照原本作成。
如對本判決上訴，須於判決送達後20日內向本院提出上訴狀，並
附繕本。
中    華    民    國    98    年    6     月    30    日
                                書記官  蘇紋泙


司法院資訊處製作；財團法人民間司法改革基金會備份。
